---
title: "Praca domowa 4"
author: "Krzysztof Tkaczyk"
date: "2023-12-10"
output: html_document
---

```{r setup, include=FALSE}
knitr::opts_chunk$set(echo = TRUE)
```

## Poprawiana wizualizacja

**Link do artykułu z poprawianą wizualizacją:** <https://ec.europa.eu/eurostat/en/web/products-eurostat-news/w/ddn-20231026-1>

```{r, echo=FALSE, out.width="100%"}
knitr::include_url("https://ec.europa.eu/eurostat/cache/news/maps/change-electricity-prices-s1-2023-s1-2022.html")

```

Na powyższej mapie problem stanowią zakresy wartości, według których kolorowano poszczególne kraje. Nie oddają one prawdziwych rozbieżności, np. Holandia, dla której wzrost cen wynosi 954% jest zaznaczona takim samym kolorem jak Litwa, w której wzrost cen jest ponad dziesięciokrotnie niższy- 88%.

Przedziały sprawiaja wrażenie tak dobranych, aby wyróżnić tylko niektóre kraje wybrane przez autora. Duża grupa państw jest w jednym kolorze. Jednakże prawdziwe skrajne wartości nie są odpowiednio wyróznione.

Ponadto w "Hoverinfo" nie ma podanych jednostek przy wartościach. Nie zaznaczono, że wybrano do porównania tylko kraje należące do UE.

## Poprawa

Zakres porównywanej wartości jest dość szeroki (-41% do 953%), przy czym mediana jest równa około 20%. Dlatego, postanowiłem zamiast mapy zastosować wykres słupkowy. Słupki dokładniej pokażą różnice wielkości niż kolory.

Na słupkach zaznaczyłem wartości dla pierwszego półrocza 2022 roku oraz pierwszego półrocza 2023 roku. Informacje o procentowym wzroście podaję w oknie, które pojawia się po najechaniu kursorem na słupek.

Słupki są posortowane według procentu o jaki zmieniła się cena w danym kraju.

Ponadto wybrałem inną walutę, lepszą do porównywania cen energii pomiędzy krajami.

## Kod

```{r Przygotowanie danych, results='hide', message=FALSE, warning=FALSE}
library(plotly)
library(tidyverse)
library(dplyr)
library(ggplot2)

df <- read.csv("nrg_pc_204_page_linear.csv")
str(df)


df %>%
  select(geo, TIME_PERIOD, OBS_VALUE) %>%
  filter(TIME_PERIOD %in% c("2022-S1", "2023-S1")  &
           geo != "EU27_2020") %>%
  pivot_wider(names_from = TIME_PERIOD, values_from = OBS_VALUE) %>%
  mutate(
    change = (`2023-S1` * 100) / `2022-S1` - 100,
    changeT = ifelse(
      change >= 0,
      paste(
        "Change: +",
        round(change, 2),
        " %<br>compared with 1st half of 2022",
        sep = ""
      ),
      paste("Change: ", round(change, 2), "%<br>compared with 1st half of 2022")
    ),
    geo = case_match(
      geo,
      "AT" ~ "AUSTRIA",
      "BE" ~ "BELGIUM",
      "BG" ~ "BULGARIA",
      "CY" ~ "CYPRUS",
      "CZ" ~ "CZECHIA",
      "DK" ~ "DENMARK",
      "DE" ~ "GERMANY",
      "EE" ~ "ESTONIA",
      "EL" ~ "GREECE",
      "ES" ~ "SPAIN",
      "FI" ~ "FINLAND",
      "FR" ~ "FRANCE",
      "HR" ~ "CROATIA",
      "HU" ~ "HUNGARY",
      "IE" ~ "IRELAND",
      "IT" ~ "ITALY",
      "LT" ~ "LITHUANIA",
      "LU" ~ "LUXEMBURG",
      "LV" ~ "LATVIA",
      "MT" ~ "MALTA",
      "NL" ~ "NETHERLANDS",
      "PL" ~ "POLAND",
      "PT" ~ "PORTUGAL",
      "RO" ~ "ROMANIA",
      "SE" ~ "SWEDEN",
      "SI" ~ "SLOVENIA",
      "SK" ~ "SLOVAKIA"
    )
  ) -> df_changes

df %>%
  select(geo, TIME_PERIOD, OBS_VALUE) %>%
  filter(TIME_PERIOD %in% c("2022-S1", "2023-S1") &
           geo != "EU27_2020") %>%
  mutate(TIME_PERIOD = ifelse(TIME_PERIOD == "2022-S1", "1st half of 2022", "1st half of 2023")) -> df_final

df_final$geo <-
  factor(df_final$geo, levels = unique(df_final$geo)[order(df_changes$change, decreasing = TRUE)])

text_changes <- rep(df_changes$changeT, each = 2)

text_changes[seq(1, length(text_changes), 2)] <- "Base: no change "
```

```{r wykres, results='asis', message=FALSE, warning=FALSE, out.width="100%"}
plot_ly(
  data = df_final,
  x = ~ geo,
  y = ~ OBS_VALUE,
  type = "bar",
  color = ~ TIME_PERIOD,
  colors = "Set1",
  text = paste0(
    "<b>",
    rep(df_changes$geo, each = 2),
    "</b><br>" ,
    text_changes,
    "<extra>",
    df_final$TIME_PERIOD,
    "<br>Price (PPS/kWH): ",
    df_final$OBS_VALUE,
    "</extra>"
  ),
  hoverinfo = 'x+y+text',
  hovertemplate = paste('<b>%{text}</b>')
) %>%
  layout(
    title = list(
      text = "<b>Electricity prices for households consumers in EU</b>",
      font = list(size = 16),
      x = 0.2,
      y = 1.0,
      xref = 'paper',
      yref = 'paper'
    ),
    xaxis = list(title = "Country"),
    yaxis = list(title = "Price (PPS / kWH)"),
    annotations = list(
      list(
        x = 0.2 ,
        y = 0.94,
        text = "Hover over the bar to see details.",
        font = list(size = 12),
        showarrow = F,
        xref = 'paper',
        yref = 'paper'
      ),
      list(
        x = 0.2 ,
        y = 0.97,
        text = "Comprasion between 1st half of 2022 and 1st half of 2023, sorted by change (%)",
        font = list(size = 12),
        showarrow = F,
        xref = 'paper',
        yref = 'paper'
      )
    ),
    legend = list(x = 0.85,
                  y = 0.87)
  ) 
```
